臺灣高雄地方法院刑事裁定　　　　　　 100年度重訴字第22號
聲　請　人
即　被　告　鄭佳苓
選任辯護人　黃榮作律師
上列被告因殺人案件，聲請具保停止羈押，本院裁定如下：
    主  文
聲請駁回。
    理  由
一、聲請意旨略以：本案被害人吳明宗遭聲請人即被告鄭佳苓持
    刀刺死，已屬客觀事實，被告於本院訊問時，對於如何刺死
    被害人一節雖均已記憶不清而為回答，然此係因被害人罹有
    精神疾病，且於事發當日曾服用安眠藥及喝酒所導致，且此
    部分涉及被告行為時精神狀態是否有刑法第19條不罰或減輕
    其刑之適用，純屬訴訟上之防禦，難以被告上開所陳即認其
    有逃避刑罰之意。又被告曾於95年1 月22日上午跳樓自殺未
    果，經送醫救治後，受有關節痛、膝部附著組織病變、肱股
    骨幹骨折之傷害，尚須追蹤治療，而上開症狀顯非看守所醫
    師所能處理，而有交保在外治療之必要，為此聲請具保停止
    羈押等語。
二、按被告及得為其輔佐之人或辯護人，得隨時具保向法院聲請
    停止羈押，刑事訴訟法第110 條第1 項雖有明文。然法院准
    許具保停止羈押之聲請，其要件應以被告雖有刑事訴訟法第
    101 條第1 項各款或第101 條之1 第1 項所示之羈押原因，
    但已無羈押之必要；或另有同法第114 條各款所示之情形，
    始得為之。倘被告猶具刑事訴訟法第101 條第1 項各款或第
    101 條之1 第1 項所示之羈押原因，且有羈押之必要，此外
    復查無同法第114 條各款所示不得駁回具保聲請停止羈押之
    情形者，法院即不應准許具保停止羈押。又被告犯重罪條款
    且嫌疑重大者，仍應有相當理由認為其有逃亡、湮滅、偽造
    、變造證據或勾串共犯或證人等之虞，法院斟酌命該被告具
    保、責付或限制住居等侵害較小之手段，均不足以確保追訴
    、審判或執行程序之順利進行，此際予以羈押，方堪稱係屬
    維持刑事司法權有效行使之最後必要手段。是被告縱然符合
    上揭第3 款之羈押事由，法官仍須就犯罪嫌疑是否重大、有
    無羈押必要、有無不得羈押之情形予以審酌，非謂一符合該
    款規定之羈押事由，即得予以羈押。業經司法院釋字第665
    號解釋釋明在案。上揭所稱「相當理由」，與同條項第1 款
    、第2 款法文內之「有事實足認有……之虞」（學理上解釋
    為「充分理由」）尚屬有間，其條件當較寬鬆。良以重罪常
    伴有逃亡、滅證之高度可能，係趨吉避凶、脫免刑責、不甘
    受罰之基本人性，倘一般正常之人，依其合理判斷，可認為
    該犯重罪嫌疑重大之人具有逃亡或滅證之相當或然率存在，
    即已該當「相當理由」之認定標準，不以達到充分可信或確
    定程度為必要。以量化為喻，若依客觀、正常之社會通念，
    認為其人已有超過百分之50之逃亡、滅證可能性者，當可認
    具有相當理由認為其有逃亡、滅證之虞。此與前2 款至少須
    有百分之80以上，始足認有該情之虞者，自有程度之差別。
    再其認定，固不得憑空臆測，但不以絕對客觀之具體事實為
    限，若有某些跡象或情況作為基礎，即無不可（最高法院98
    年度臺抗字第668 號裁定意旨參照）。
三、經查：
  (一)本件被告持刀刺死被害人吳明宗等節，業具證人簡玲芳、許
    志偉、林孝親、謝順原於警詢及偵查中證述明確，並有扣案
    水果刀1 把及現場照片68張、高雄市政府警察局指揮中心受
    理110 報案紀錄單、阮綜合醫院診斷證明書、法務部法醫研
    究所（100 ）醫鑑字第1001100748號鑑定報告書、臺灣高雄
    地方法院檢察署相驗屍體證明書在卷可按，對此被告雖否認
    有何殺人之故意，並對如何持刀刺死吳明宗一節，均以該時
    記憶不清云云置辯。然因羈押之決定乃法院審理案件之初步
    階段，尚未涉及本案犯罪事實之認定，從而決定羈押與否，
    法院心證形成之程度，要非必以確認被告果有成立犯罪者，
    始得為之。準此，刑事訴訟法第101 條第1 項所定「犯罪嫌
    疑重大」之要件，乃指客觀上存在具體事由，足堪使人相信
    被告可能涉有其被指控之犯罪即屬之，此與「確信被告有罪
    」之意涵迥異。是被告所辯其乏殺人犯意云云，純係個人主
    觀心態，尚待本院依法調查事證完畢始能加以判斷，本件被
    告曾持刀刺死被害人，既有上開事證足佐，仍堪認其涉犯刑
    法第271 條第1 項殺人罪嫌重大。又被告於本院準備程序中
    就案發經過，大致能清楚記憶回答，惟單就其如何刺死被害
    人吳明宗之重要過程則辯稱無法記憶，對照其於警詢中尚能
    清楚陳述，其有持刀往被害人身體正面肚子刺了一刀等語，
    被告後以記憶不清等語置辯，自令人起疑其是否有逃避重罪
    刑罰之意，再因被告所犯為法定本刑死刑、無期徒刑、十年
    以上有期徒刑之重罪，本諸一般人為脫免刑責，不甘受罰之
    基本人性，苟本案被告成立犯罪而受有重罪之宣判，依客觀
    、正常之社會通念，即有逃亡之相當高或然率存在，應已該
    當有「相當理由」有逃亡之虞，亦難以具保而得確保審判、
    執行程序之進行，應認有非予羈押則顯難進行審判或執行之
    羈押必要性。
  (二)至被告雖稱患有前述有關節痛、膝部附著組織病變、肱股骨
    幹骨折之傷害尚須追蹤治療，然經本院向法務部矯正署高雄
    看守所函詢結果，被告所上前開傷勢，經所內醫師診斷結果
    ，目前病況穩定，門診追蹤治療中，能自理生活，若收容期
    間有不適病症，該所定依羈押法第7 之1 條及第22條第2項
    辦理，並依醫囑序予妥適醫療照護，有該所100 年6 月13日
    高所衛字第1009001278號函文1 紙在卷可參，顯見被告所受
    傷勢，經看守所醫師醫療照護後，尚可受妥善安置，並無刑
    事訴訟法第114 條第1 項第3 款規定之「現罹疾病，非保外
    治療顯難痊癒」之情。至被告另附他案涉嫌殺人案被告均可
    交保之報載資料，認本案亦可比照辦理。惟本院已從前述具
    體個案情節予以斟酌，認被告確有羈押必要，他案被告羈押
    與否，非在本院考量範圍。綜上，被告所為具保停止羈押之
    聲請，自難准許，爰依法予以駁回。
四、爰依刑事訴訟法第220條，裁定如主文。
中    華    民    國   100    年    6     月    21    日
                  刑事第十八庭  審判長法  官  黃宗揚
                                      法  官  陳芸珮
                                      法  官  鄭子文
如不服本裁定，應於收受送達後5 日內向本院提出抗告狀。
中    華    民    國   100    年    6     月    22    日
                                      書記官  林同啟